臺灣士林地方法院刑事判決　　　　　　　　　　　　　九十二年度簡上字第三八號
　　上　訴　人
　　即　被　告　乙○○
　　選任辯護人　陳松鈴　律師
右上訴人即被告因竊盜案件，不服本院士林簡易庭九十一年度士簡字第六三四號中華
民國九十一年十二月二十六日第一審判決（聲請簡易判決處刑案號：臺灣士林地方法
院檢察署九十年度偵字第七０四０號），提起上訴，本院管轄之第二審合議庭判決如
左：
    主  文
上訴駁回。
    事  實
一、乙○○意圖為自己不法之所有，於民國九十年六月二十九日下午三、四時之間（
    檢察官聲請簡易判決處刑書及原審，均誤認為係十八時十分許），進入臺北市○○區○○路二段二十巷五號地下一、二樓之家樂福大賣場，即在該地下二樓賣場
    之泳衣區拿取二付盒裝之廣角矽膠泳鏡〔每付價值各新臺幣（下同）三百三十四
    元，檢察官於聲請簡易判決處刑書認各約三百元〕，未由該泳衣區旁之結帳出口
    結帳，竟拿取上開盒裝之二付泳鏡逕往地下一樓之賣場走去，適為在該賣場巡視
    之監視人員戊○○察覺有異，戊○○乃尾隨在後，乙○○走至地下一樓賣場之冰
    箱區，即在該處拆卸裝泳鏡之盒子，尾隨在後之戊○○並以手勢示意在冰箱區附
    近之丙○○（按係該賣場之安全課警衛長）一起在暗中察看，乙○○將盒子拆卸
    後，旋將該二付泳鏡放入長褲口袋內予以竊取之，乙○○得手後，即從地下一樓
    賣場入口區之未購物出口步出賣場，丙○○隨即上前找尋乙○○拆卸之盒子，戊○○則趕緊告知在入口區值勤之警衛甲○○，甲○○乃追向乙○○，並在賣場外
    道路對面之紅磚道上始攔下乙○○，且詢問乙○○有無拿取物品未結帳，乙○○
    即從口袋內拿出泳鏡並作勢要交給甲○○，但隨即轉身欲離去之際，甲○○與亦
    追趕而至之警衛宋雲葰共同將乙○○逮獲，並將之帶回賣場之安全課，且向管轄
    之臺北市政府警察局南港分局玉成派出所報警處理。
二、案經臺北市政府警察局南港分局報請臺灣士林地方法院檢察署檢察官偵查後聲請
    簡易判決處刑。
    理  由
一、訊據上訴人即被告乙○○固坦承有於前揭時地在家樂福賣場內，惟矢口否認有右
    揭竊盜犯行，辯稱：伊係為了解市場微波爐之價格，至家樂福大賣場之電器區做
    調查，並以小筆記記載標籤上之價格，並未到泳裝區，不可能在電器區竊得泳鏡
    二付，實係伊被架住後，由他人將泳鏡塞入伊口袋裡，被栽贓嫁禍，俟到安全課
    時，伊才將泳鏡拿出來，伊並無竊取云云。經查：
  (一)被告在前開大賣場之地下二樓之泳衣區賣場拿取二付盒裝之泳鏡後，未由該泳衣
    區旁之結帳出口結帳，卻逕往地下一樓之賣場走去，適為在該賣場巡視之監視人
    員戊○○察覺有異而尾隨在後，被告走至地下一樓賣場之冰箱區後，即在該處拆
    卸裝泳鏡之盒子，跟隨而至之戊○○並以手勢示意在冰箱區附近之丙○○一起在
    暗中察看，被告將盒子拆卸後，旋將該二付泳鏡放入長褲口袋內，未付帳即從地
    下一樓賣場入口區之未購物出口步出賣場，戊○○乃趕緊告知在入口區值勤之警
    衛甲○○，甲○○即上前追攔被告等情，業據證人即在該賣場擔任巡視有無竊取
    物品之監視人員戊○○於本院審理時以具結擔保其證言之真實性，並在負擔偽證
    罪之心理處罰狀態下證述詳實（見本院九十三年四月十四日審判筆錄）。且戊○○以手勢向丙○○示意後，丙○○即注意被告，見被告以半蹲之姿式在拆卸物品
    ，拆完後，手插著口袋，丙○○心想被告可能要再買另外之商品，且公司規定未
    步出賣場，不能攔人，豈料被告此時竟直接從地下一樓入口處之未購物出口走出
    賣場，丙○○要追已來不及，即用無線電呼叫其他同仁，而戊○○發現被告走出
    賣場，就直接前往告知入口處門口之警衛等情，亦據證人即在該賣場擔任安全課
    警衛長之丙○○於本院審理時以具結擔保其證言之真實性，並在負擔偽證罪之心
    理處罰狀態下證述無訛（見本院九十三年四月十四日審判筆錄）。又戊○○告知
    在入口區值勤之警衛甲○○指被告沒有結帳，甲○○即前往追攔被告，並在賣場
    外道路對面之紅磚道上攔下被告，且詢問被告有無拿取物品未結帳，被告就從口
    袋內拿出泳鏡並作勢要交給甲○○，但隨即轉身欲離去，甲○○與宋雲葰即共同
    將被告逮獲等情，復據證人即在該賣場擔任警衛之甲○○於本院審理時以具結擔
    保其證言之真實性，並在負擔偽證罪之心理處罰狀態下證述明確（見本院九十三
    年四月十四日審判筆錄）。按認定犯罪事實，所憑之證據，並不以直接證據為限
    ，即綜合各種間接證據，本於推理作用，為認定犯罪事實之基礎，如無違背一般
    經驗法則，尚非法所不許（最高法院四十四年台上字第七０二號判例意旨參照）
    ，觀之前開三位證人證述之情節，詳盡明確，環環相扣，自屬平允可信，依前開
    證人之證述，自足以認定被告自地下二樓賣場之泳衣區拿取二付盒裝之泳鏡，未
    經由該泳衣區旁之結帳出口結帳後再離去，竟拿取上開泳鏡逕往地下一樓之賣場
    走去，被告走至地下一樓賣場之冰箱區，即在該處拆卸裝泳鏡之盒子，迨將盒子
    拆卸後，旋將該二付泳鏡放入長褲口袋內，未結帳即從地下一樓賣場入口區之未
    購物出口步出賣場，甲○○經戊○○告知後，在賣場外道路對面之紅磚道上攔下
    被告，並詢問被告有無拿取物品未結帳，被告即從口袋內拿出泳鏡且作勢要交給
    甲○○，但隨即轉身欲離去，甲○○與宋雲葰乃共同將被告逮獲之事實。
  (二)至被告辯稱：其係為了解市場微波爐之價格，至家樂福大賣場之電器區做市場價
    格調查，並以小筆記記載標籤上之價格一節，惟被告並未提出該記載價格之小筆
    記供審酌，且被告縱有在本件賣場內做價格調查，亦非不得至泳衣區趁機拿取前
    揭泳鏡。被告另辯稱：伊被架住後，由他人將泳鏡塞入伊口袋裡，係被栽贓嫁禍
    云云，惟衡情被告即使於二手被他人抓住時，若果真有人要將沒有裝盒之軟質矽
    膠泳鏡二付塞入被告之褲子口袋內，並非易事，且若真有人欲強行塞入上開泳鏡
    ，被告理應知悉有人對之為該行為，然被告於檢察官訊問：有見到有人將東西放
    進你口袋？被告竟陳稱：沒有（見偵查卷第二十三頁正面）。足見被告稱泳鏡係
    他人塞入云云，已屬無據，況甲○○、宋雲葰及丙○○等人於案發之時，均與被
    告素不相識亦毫無怨隙（此情業經被告陳明在卷，見偵查卷第二十三頁正面、第
    三十七頁背面），殊無故為栽贓構陷之必要，而甲○○、宋雲葰或丙○○等人亦
    無隨身攜帶泳鏡以便嫁禍之理，再以本件情節而言，追捕被告已甚匆忙緊湊，若
    謂要於追捕前之匆忙緊要關頭，猶能預先考慮便於嫁禍，乃先行至地下二樓取得
    泳鏡後，再行追趕被告並於攔下同時將之塞入，顯不可能，蓋被告此時恐已逃逸
    無蹤，且與前開論述之情節不符，益見被告所稱泳鏡係他人塞入之辯解，為轉移
    焦點，諉過他人之詞，洵不足採。
  (三)再參以被告確實係自行拿取泳鏡二付且未付帳，並非被他人塞入等情，亦據被告
    於警訊時供承：「（你今日因何事到派出所製作談話筆錄？）因我在南港路二段
    二十巷五號Ｂ２家樂福涉嫌拿取（按筆錄原記載竊取，但更改為拿取，並由被告
    在更改處捺指印）泳鏡二付，為安全人員發現未付帳，而在我走出該店：：遭店
    方攔查，而當場在我的長褲右口袋查獲我在該店所拿未付帳之泳鏡二付；（你於
    何時進入店內？以何方式及工具拿取？）我是於九十年六月二十九日下午三時至
    四時之間進入店內，因該物品放置於貨架上，我即順手拿著放在自己長褲口袋內
    ，沒有用任何其他工具（見偵查卷第五頁背面）」等語可參，嗣後被告於本院審
    理中雖陳稱警訊筆錄是先寫好後才叫我照著念，警訊筆錄是被強迫的云云。惟查
    被告之警訊錄音帶，固因納莉颱風淹水而毀損致清理丟棄，此經證人即製作警訊
    筆錄之臺北市政府警察局南港分局玉成派出所警員陳信成證述在卷（見本院九十
    二年五月二十一日訊問筆錄），然該警訊筆錄內容係經訊問被告，依其陳述所記
    載等情，業據證人丁○○○○在本院受訊問時結證無訛（見本院同上訊問筆錄）
    ，再依警訊筆錄記載之內容觀之，該筆錄原記載「竊取」，但將之更改為「拿取
    」，並由被告在更改處捺指印，上開否認「竊取」改稱係「拿取」之陳述，顯出
    於被告之要求，殊難認係在員警之引導或他人之強迫下所為；又檢察官先後二次
    以「為何在警局承認竊盜？（按檢察官應係指被告在警訊中所為之陳述）」質問
    被告時，被告僅陳稱：我在警局承認，因我怕被關（見偵查卷第二十三頁正面、
    第四十六頁正面），均未抗辯警員有違法取供之情事，顯見被告嗣後所稱警訊筆
    錄是先寫好後才叫被告照著念，且是被強迫的云云，尚非可採，從而被告於警訊
    中之上開供述，應係出於任意性所為，並非警察機關以不正之方法所取得，自得
    採為本件認定事實之佐證。
  (四)綜合上述證據及論述，復有由丙○○立具領回前開泳鏡二付並負責保管之贓物認
    領保管收據一紙附卷可稽，足認被告確有拿取前開泳鏡二付藏放於口袋內，未付
    帳即自未購物出口逕行離開賣場之事證，且其拿取賣場之泳鏡，並藏放於口袋內
    ，未付帳即逕行離去，其有意圖為自己不法之所有，予以竊盜之犯意，灼然至極
    ，被告飾詞否認行竊，顯係畏罪圖卸，要無可採，本件事證明確，被告犯行洵堪
    認定。末查本件賣場之監視系統，於貴重區才有設置，而泳衣區未設置一節，業
    經證人丙○○陳述明確（見本院第九十三年四月十四日審判筆錄），況且縱使設
    有監視系統，仍有可能因拍攝角度、影像清晰度或因其他事物之遮擋而未入鏡，
    致未能自錄影帶中清楚呈現他人行竊之過程，亦屬事理之常，換言之，尚不得單
    以無監視錄影帶，即推論必然無行竊，再者本件賣場之監視錄影帶，復因納莉颱
    風淹水而毀損（有臺灣士林地方法院檢察署公務電話紀錄表一紙附卷可佐，見偵
    查卷第五十頁正面），本院已無從勘驗，然因本件事證，至臻明確，已如上述，
    自難因無監視錄影帶佐證，而為被告有利之認定，併予敘明。
二、核被告所為，係犯刑法第三百二十條第一項之普通竊盜罪。原審認被告罪證明確
    ，依刑事訴訟法第四百四十九條第一項前段、第三項、第四百五十四條第二項、
    刑法第三百二十條第一項、第四十一條（原審誤載為第四十條）第一項前段、第
    七十四條第一款、罰金罰鍰提高標準條例第一條前段、第二條之規定，並審酌被
    告竊取財物之價值及其犯罪之動機、目的、手段、犯罪時所受之刺激及其品性、
    生活狀況、智識程度、犯罪所生之損害、犯罪後態度等一切情狀，量處拘役五十
    五日，並諭知如易科罰金，以三百元（按係銀元）折算一日，另說明被告尚無前
    科，有臺灣高等法院被告全國前案紀錄表一紙在卷可按，素行尚稱良好，諒其因
    一時貪慾誤蹈法網，經此處刑之教訓後，當知所警惕，而無再犯之虞，認對其所
    宣告之刑，以暫不執行為適當，併宣告緩刑二年，以啟自新。認事用法均無違法
    及不當，量刑亦稱妥適，被告執前詞否認犯罪，提起上訴，洵無理由，應予以駁
    回。
據上論斷，應依刑事訴訟法第四百五十五條之一第一項、第三項、第三百六十八條，
判決如主文。
本案經檢察官鄭世揚到庭執行職務。
中　　　華　　　民　　　國　　九十三　　年　　　四　　　月　　二十八　　日
                                    臺灣士林地方法院刑事第七庭
                                        審判長法  官  王  梅  英
                                              法  官  劉  秉  鑫
                                              法  官  曾  家  貽
右正本證明與原本無異。
本件不得上訴。
                                              書記官  曾  韻  蒔
中　　　華　　　民　　　國　　九十三　　年　　　四　　　月　　二十八　　日
附錄本案論罪科刑法條：
中華民國刑法第三百二十條第一項：
  意圖為自己或第三人不法之所有，而竊取他人之動產者，為竊盜罪，處五年以下有
  期徒刑、拘役或五百元（現已提高十倍為五千元）以下罰金。
